臺灣臺北地方法院民事判決　　　　　　　94年度訴字第3164號
　　原　　　告　　台北國際商業銀行股份有限公司
　　法定代理人　　丁○○
　　訴訟代理人　　甲○○
　　被　　　告　　丙○○
　　兼法定代理人　乙○○
　　共　　　同　　蔡文玉律師
　　訴訟代理人
上列當事人間塗銷所有權移轉登記事件，本院於中華民國94年10
月12日言詞辯論終結，判決如下：
    主  文
被告丙○○、乙○○就如附表所示之不動產，於民國九十三年十
一月十八日所為贈與之無償債權行為及物權行為應予撤銷。
被告丙○○應將附表所示不動產以贈與為原因於民國九十四年一
月三日向台北市松山地政事務所辦理所有權移轉之登記予以塗銷
。
訴訟費用由被告負擔。
    事實及理由
一、原告起訴主張：訴外人希德科技有限公司（下稱希德公司）
    邀訴外人陳靜儀、王金龍及被告乙○○為連帶保證人，於民
    國93年7月起至94年1月間，陸續向原告借款新台幣（下同）
    共860 萬元，惟希德公司自94年3 月間起即未依約繳款，積
    欠原告本金7,647,699 元、利息及違約金。嗣經原告起訴請
    求，經本院以94年度重訴字第541 號民事判決命被告乙○○
    、希德公司、陳靜儀及王金龍等人應連帶給付原告上開欠款
    、利息及違約金，詎被告乙○○未為清償之前，竟將其所有
    如附表所示之不動產（下稱系爭不動產），於94年1月3日以
    贈與原因辦理移轉登記於其子即被告丙○○名下，自屬有害
    原告債權之行為，爰依民法第244 條規定請求撤銷被告間如
    附表所示不動產之贈與及移轉所有權行為，並請求被告丙○
    ○塗銷該不動產所有權移轉之登記。並聲明：如主文所示。
二、被告則以：被告乙○○與原告間之債務，係屬一般債務，並
    非特定物之給付，且該保證債務須至96年7 月始陸續到期，
    原告在屆期之前，並無清償請求權，況主債務人希德公司至
    94 年3月仍正常繳息，顯非無資力清償，被告乙○○固於93
    年11月間將系爭不動產贈與登記予被告丙○○，尚難認此舉
    對原告債權有何損害可言。又系爭不動產於91年即遭訴外人
    台北富邦商業銀行股份有限公司（下稱台北富邦銀行）設定
    最高限額429 萬元抵押權，縱依原告鑑價系爭不動產僅值1,
    003,600 元，則在台北富邦銀行行使抵押權優先取償結果，
    對原告毫無實益，自不得主張撤銷權。再者，系爭不動產原
    係訴外人劉紡信託登記在被告乙○○名下，故被告乙○○依
    劉紡指示將系爭不動產移轉至被告丙○○名下，履行返還信
    託債務，實際上並無減損其資力，難謂係詐害行為等語，資
    為抗辯。並聲明：原告之訴駁回。
三、原告主張被告乙○○為希德公司之連帶保證人，希德公司自
    93年7月起陸續向原告借款達860萬元，希德公司卻自94 年3
    月起未依約繳息，全部債務視為到期，案經本院94年度重訴
    字第541號判決被告乙○○連帶給付7,647,699元、利息及違
    約金確定在案。嗣被告乙○○於94年1月3日將系爭不動產贈
    與登記予被告丙○○等情，為被告所不爭，並有本院94年度
    重訴字第541 號判決書、綜合授信約定書、放款債務明細查
    詢表及系爭不動產謄本在卷可參（分見本院卷第7 頁至第10
    頁，第50頁至第54頁，第11頁），堪信為真實。
四、查原告主張依民法第244 條規定撤銷被告間之系爭不動產贈
    與行為，並請求被告丙○○塗銷系爭不動產登記，為被告所
    否認，並上開情詞置辯。則本件兩造爭點厥為：原告行使民
    法第244條撤銷訴權，是否有理由？經查：
(一)、按債務人所為之無償行為，有害及債權者，債權人得聲請法
    院撤銷之。債權人依第1項或第2項之規定聲請法院撤銷時，
    得並聲請命受益人或轉得人回復原狀。但轉得人於轉得時不
    知有撤銷原因者，不在此限。民法第244條第1、4項 定有明
    文，該條之撤銷權，其客體包括債務人所為之債之行為或物
    權行為，債權人行使撤銷權，即可同時撤銷債務人所為之債
    之行為及物權行為。又按連帶債務人對於債權人應各付全部
    給付之責，是在債務未受清償前，連帶債務人中之一人所為
    之詐害行為，債權人自得對之依民法第244條第1項、第2 項
    之規定撤銷之。至於其他連帶債務人有資力與否，在所不問
    （最高法院88年台上字第1302號判決意旨參照）。查被告乙
    ○○為希德公司向原告貸款之連帶保證人，希德公司自93年
    7月起至94年1月止，陸續向原告借款達860萬元，卻自94年3
    月起未依約繳息，依授信約定書第5 條約定，全部債務視為
    到期，案經本院94 年度重訴字第541號判命被告乙○○連帶
    給付7,647,699 元、利息及違約金確定在案，嗣被告乙○○
    於94年1月3日將系爭不動產以贈與為原因移轉登記至被告丙
    ○○一節，為兩造所不爭事實，則被告乙○○在未清償上開
    債務之前，將系爭不動產贈與被告丙○○，自屬積極的減少
    責任財產行為，致原告求償困難等情，堪予認定。至於系爭
    不動產雖由台北富邦銀行設定最高限額抵押權429 萬元，然
    該抵押權之存續期間自91年9月16日至131年9月15 日，此有
    建物登記謄本在卷足憑（見本院卷第11頁）。然被告乙○○
    並未陳明關於台北富邦銀行對其之債權金額為何及該債權是
    否業已屆期，致台北富邦銀行得主張抵押權人地位優先受償
    。況且，不動產交易價值為何，端視實際上交易行情及市場
    上對不動產供需多寡而定，不動產鑑定公司就系爭建物所為
    價格之評估，僅得作為參考依據，實際上仍可能因個案情形
    而存有若干差距，故斷無因原告自行委由訴外人榮泰不動產
    鑑定公司評估系爭建物價值僅為1,003,600 元，而認定因系
    爭不動產上存有抵押權人，致原告保全行為毫無實益，被告
    乙○○據此辯稱原告故不得行使撤銷權云云，自無足採。雖
    被告乙○○另辯稱其贈與系爭不動產之際，尚未陷於無資力
    云云，惟被告乙○○並未提出除系爭不動產以外，其他足以
    清償上開債務之財產供參，且不同意本院調閱其財產總歸戶
    資料，則其空言抗辯，自無可信。
(二)、次按債權人得依民法第244 條規定行使撤銷權，以其債權於
    債務人為詐害行為時，業已存在者為限，最高法院62台上字
    第2609號著有判例可資參照。蓋債權人應保全之債務人責任
    財產，以債之關係成立時之狀態為準，債權發生當時之責任
    財產為債務人之信用基礎，若債權係成立於詐害行之前，則
    詐害行為當時，債務雖未屆清償期，債權人亦得行使撤銷權
    。查依本院94年度重訴字第541 號判決書所附之附表一借款
    明細表所示，被告乙○○於94年1月3日將系爭不動產辦理贈
    與登記予被告丙○○之際，希德公司已向原告借貸高達620
    萬元，即便當時希德公司公司仍有正常繳息，致本件債務尚
    未屆清償期，然揆諸前開說明，被告乙○○就系爭不動產所
    為之無償贈與及移轉登記行為，顯已害及原告之債權甚明，
    被告徒以上開債務未屆清償期置辯，自屬無理由。
(三)、末按，依本法所為之登記，有絕對效力，土地法第43條定有
    明文。查系爭建物係由劉紡於69年10月23日以贈與原因移轉
    登記予被告乙○○，復由被告乙○○於94年1 月3 日以贈與
    原因登記予被告丙○○，此有建物登記謄本附卷可參（見本
    院卷第72頁、第11頁），倘如被告乙○○所稱，其係受劉紡
    之託將系爭不動產信託登記在其名下，再依劉紡指示以贈與
    原因將系爭不動產移轉登記至被告丙○○名下，並無詐害債
    權云云。然其並未於信託法公布施行，辦理系爭不動產取得
    原因之變更，此外亦未能舉證證明信託關係之存在，則其執
    此抗辯，顯係臨訟推諉之詞，不足採信。
五、綜上所述，原告本於民法第244 條之撤銷訴權規定，請求撤
    銷被告間系爭不動產之贈與及移轉所有權行為，並請求被告
    丙○○塗銷系爭不動產所有權移轉之登記行為以回復原狀，
    為有理由，應予准許。
六、又本件事證已臻明確，兩造其餘攻擊防禦方法，於本判決結
    果不生影響，爰不一一論述，併此敘明。
七、訴訟費用負擔之依據：民事訴訟法第78條、第85條第1 項前
    段。
中　　華　　民　　國　　94　　年　　10　　月　　28　　日
                        民事第一庭法官  傅中樂
以上正本係照原本作成。
如對本判決上訴，須於判決送達後20日內向本院提出上訴狀。
中　　華　　民　　國　　94　　年　　10　　月　　28　　日
                                書記官  葉志昭
